【裁判字號】    88,上訴,1025
【裁判日期】    890127
【裁判案由】    毒品危害防制條例
【裁判全文】
臺灣高等法院臺南分院刑事判決            八十八年度上訴字第一二五號    Ｇ
      上  訴  人
      即  被  告  甲  ○  ○
      共      同
      指定辯護人  本院公設辯護人  戊  ○  ○
右上訴人因違反毒品危害防制條例案件，不服臺灣臺南地方法院八十八年度訴字第三
六三號中華民國八十八年五月二十八日第一審判決（起訴案號：臺灣臺南地方法院檢
察署八十八年度偵字第一四一九號），提起上訴，本院判決如左：
      主      文
原判決撤銷。
甲○○連續販賣第一級毒品，處有期徒刑拾年，褫奪公權伍年。扣案海洛因共肆小包
（淨重點貳壹公克）沒收併銷燬之，扣案之自製簡易分量器壹具、藥勺壹支沒收；
販賣毒品所得新台幣伍仟元沒收，如全部或一部不能沒收時，以其財產抵償之。
丁○○共同販賣第一級毒品，未遂，累犯，處有期徒刑伍年，扣案海洛因壹包（含袋
重壹點玖公克，包含在上述被告甲○○沒收之內）沒收銷燬之。
      事      實
一、甲○○與丁○○係男女朋友之關係，丁○○前於民國八十三年間因違反肅清煙毒
    條例之罪，經台灣高等法院台中分院判處有期徒刑三年二月，並於八十七年五月
    四日執行完畢，仍不知悔改。甲○○意圖營利並基於概括犯意，自民國八十八年
    一月十五日起至同月二十一日止，連續五次在台南市○○街、友愛街口等地，販
    賣一級毒品海洛因予乙○○（另案偵辦），每次賣一小包，售價新台幣（下同）
    一千元。迨同年一月二十三日凌晨六時許，黃銘煌（另案偵辦）因另涉強案經
    警查獲，向警供稱知甲○○有販賣一級毐品，為配合警方偵辦，乃打甲○○之行
    動電話（號碼0000000000）欲與甲○○連絡，由丁○○接聽後，將電話轉給甲○○，黃銘煌向甲○○佯稱欲向甲○○購買一萬四千元之海洛因，經甲○○同意，
    甲○○又基於上述之概括犯意，並與丁○○基於共同營利之意圖，由甲○○交付
    一包海洛因，囑丁○○攜至台南市○○路○段香檳飯店對面騎樓地，欲以一萬四
    千元之價格售予黃銘煌時，為警當場查獲而未遂，扣得該包海洛因（含袋重一‧
    九公克），並經警循線至台南市○○街二四三號富得來飯店六０二房查獲甲○○
    並當場起出甲○○持有之海洛因三小包（含袋重二‧三公克，連同前開一包驗餘
    共淨重三‧二一公克）、自製之毒品簡易分量器一具、藥勺一支、行動電話一支
    （號碼0000000000）。
二、案經台南市警察局第五分局移送台灣台南地方法院檢察署檢察官偵查起訴。
      理      由
一、訊之上訴人即被告甲○○、丁○○均否認有何販賣第一級毒品海洛因之犯行，甲○○辯稱：伊曾與被告乙○○共同向綽號「阿凱」者購買海洛因分食，伊確實未
    曾出售海洛因給乙○○、黃銘煌二人，伊在警訊時因毒癮發作，不知在講什麼，
    伊未承認賣海洛因給黃銘煌，依錄音帶所示，伊係說調貨給黃銘煌，因八十八年
    一月二十二日伊與乙○○共同至高雄縣鳳山市去買毒品，購得毒品後，乙○○急
    於回家，當日未分，隔日黃銘煌才替乙○○要來拿毒品，結果為警查獲云云；丁○○辯稱：伊身上所帶之海洛因係伊自己所吸食之用，並非要賣給黃銘煌的，當
    日甲○○係要伊帶黃銘煌至甲○○住處拿毒品，伊確未販賣毒品給黃銘煌云云。
二、經查：
  (1)被告甲○○、丁○○上揭販賣第一級毒品之事實，業據證人乙○○於警訊時證稱
    ：「（問：你所施打的海洛因是向何人購買的？）我是向甲○○所購買」、「我
    都是打甲○○大哥大0000000000號連絡的，每次交易金額新台幣一千元，每次都
    是在電話中相約交易地點」、「我共向他購買過五次了，最後一次是八十八年元
    月二十一日下午十四時許，交易地點在友愛街口」等語，及證人黃銘煌於警訊時
    指證稱：「我知道甲○○販賣海洛因」、「（問：警方如何查獲甲○○？）係我
    打甲○○大哥大0000000000號向他購買海洛因一級毒品，而相約在台南市香檳賓
    館前，由甲○○之女友丁○○拿海洛因一級毒品販賣給我，而被當場埋伏之員警
    查獲，並循線於台南市○○街二四三號富得來商務大飯店當場查獲甲○○，並起
    獲海洛因一級毒品，（共查獲）四小包：：」、「（問：你共向甲○○購買幾次
    海洛因？）就這一次而已」、「我向他購買一萬四千元海洛因」等語甚詳，且證
    人黃銘煌為警查獲涉犯強盜案件後，係在其自由意識下所述製作警訊筆錄，業經
    證人即警員丙○○於本院調查時結證在卷，而被告丁○○於警訊時亦坦承：「（
    問：妳因何事被警帶來刑事組？）因持一級毒品海洛因一包前往與綽號『土虱』
    （黃銘煌）交易時被警當場查獲」、「於八十八年元月二十三日上午六時左右，
    在台南市○○路○段香檳飯店對面的騎樓地與黃銘煌要交易時被查獲」、「（問
    ：土虱仔如何連絡向妳購買毒品海洛因？）土虱仔是打行動電話0000000000連絡
    ，先是由我接聽後，土虱仔說要找『展仔』，我即將行動電話交與『展仔』（甲○○），後由展仔與土虱仔交談完畢後，展仔就交付我帶著乙包海洛因（即警方
    查到的那包）到約定地點交易」等語；又於檢察官偵查中供承是甲○○叫其帶一
    包海洛因去給黃銘煌無訛（見偵查卷十七頁背面筆錄），且被告甲○○於警訊時
    供稱：「是我要丁○○拿至民生路二段與康樂街口旁騎樓下交給綽號『土虱』黃
    銘煌，因黃銘煌要跟我買，所以才叫女友丁○○拿給他」等語甚明，復有扣案之
    海洛因四小包、自製簡易分量器一具、藥勺一支、行動電話一支足憑，且查獲時
    自被告二人身上及住處扣得之上開粉末（含交易當場查獲之一包及在賓館查獲三
    小包海洛因，送檢驗後已混合在一起）經送法務部調查局鑑驗結果，確檢出海洛
    因成分（驗餘淨重三‧二一公克），有該局八十八年三月八日鑑定通知書在卷可
    稽，足證被告二人販賣予黃銘煌及被告甲○○販賣予乙○○之物品，確係毒品海
    洛因無訛。
  (2)被告甲○○雖不承認其有前開販賣海洛因予乙○○之事實，本院自無從查得被告
    甲○○販入上開海洛因之真正價格及其是否因販賣海洛因予乙○○而獲得具體利
    潤之金額，然查海洛因物稀價昂，取得不易，且為政府嚴予查緝之違禁物，而販
    賣海洛因之刑責甚重，凡販賣海洛因者苟無利潤可圖，衡情應無甘冒被查緝法辦
    重刑之危險而無端平價供應他人，又證人黃銘煌於警訊時稱其以電話向被告甲○○表示要購買一萬四千元之毒品海洛因等語，參之被告丁○○於偵查中供稱其拿
    去交易被查獲之該包海洛因是以一萬元買入，則交易若成功，應可淨賺四千元，
    基上說明，堪認被告二人販入海洛明因之價格必較販出之價格為低而有從中賺取
    差額利潤圖利之事實，此應屬合於論理法則，且不違背社會通常經驗之理性判斷
    ，絕非憑空所作之臆測。
  (3)又被告甲○○另於警訊及偵查中亦供稱係為證人乙○○、黃銘煌二人調貨，並未
    稱係與乙○○、黃銘煌二人合買，嗣於原審及本院理時改謂與二人合買云云，及
    證人乙○○、黃銘煌亦於原審附合其詞亦稱係合買，惟經原審當庭隔離訊問結果
    ，證人乙○○稱: 八十八年一月二十二日伊未曾與黃銘煌、甲○○共同至鳳山市
    購買海洛因，亦未於一月二十三日請黃銘煌前去甲○○處拿海洛因等詞；又於本
    院當庭隔離訊問結果，被告甲○○稱案發前一天下午二、三點以後，伊開車到工
    業區時，乙○○上車，黃銘煌就回去上班了云云，而證人乙○○則稱最後一次與
    甲○○約在賓館，伊自己去與甲○○會面的，而後一起去向一位叫阿財買海洛因
    ，伊還未分到就被查獲云云，均不相符，何況若係合資購買海洛因，黃銘煌直接
    到被告住的賓館取貨即可，又何必打電話約出來在離其住賓館較遠之處所會面？
    從而，堪認被告二人上揭所辯，均係事後卸責之詞，而證人乙○○、黃銘煌於原
    審及證人乙○○於本院調查時附合被告說詞亦稱係合買，要屬事後故為迴護被告
    之詞，均不足採信。本件事證明確，被告二人之犯行，洵堪認定。至被告甲○○
    於本院聲請再傳訊或提訊被告黃銘煌乙節，因本件事證巳臻明確，無再予傳訊或
    提訊之必要，附此敘明。
三、按海洛因係第一級毒品，為毒品危害防制條例第二條第二項第一款所明定。被告
    甲○○販賣毒品海洛因，所為係犯同條例第四條第一項之販賣第一級毒品罪，其
    與被告丁○○共同販賣海洛因予黃銘煌之犯行係犯同條例第五項、第一項之販賣
    第一級毒品未遂罪，二人就此部分犯行，有犯意連絡及行為分擔，均為共同正犯
    。被告丁○○上述犯行，僅著手販賣而未成，屬未遂犯，按既遂之刑減輕之。被
    告甲○○先後六次販賣既遂、未遂犯行，時間緊接，犯罪構成要件相同，顯均係
    基於概括之犯意反覆為之，應依連續犯之規定論以一販賣既遂罪，惟其法定本刑
    為死刑或無期徒刑，依法不得加重，併此敘明。又被告丁○○曾犯肅清煙毒條例
    罪，經台灣高等法院台中分院判處有期徒刑三年二月確定在案，於八十七年五月
    四日執行完畢，有本院被告全國前案紀錄表在卷可按，其於五年之內再犯本件有
    期徒刑以上之罪，為累犯，惟其所犯法定本刑為死刑或無期徒刑，依法仍不得加
    重。被告甲○○為警查獲後，供出毒品來源，因而破獲楊財能、吳秉昇、吳秉鐘
    販賣毐品犯行，依毒品危害防治條例第十七條減輕其刑。另被告丁○○因受其男
    友之累，而誤罹此次犯行，犯罪情狀可憫恕，縱依法定最低刑予以宣告，猶嫌過
    重，依刑法第五十九條之規定，減輕其刑，並依法遞減之。
四、原審予被告二人論科，固非無見，惟按販賣毒品必以營利為目的，本件被告販賣
    毒品，有無營利之意圖，原判決事實欄未予記載，理由欄內亦未說明憑以認定有
    營利意圖之憑據，顯有未洽；又扣案之行動電話一支，係被告甲○○與其家人日
    常生活通訊之用，並非直接專供販賣毒品所用之物，原判決予宣告沒收，亦有未
    洽（參最高法院八十六年台覆字第四九號判決意旨）；又沒收物如全部或一部不
    能沒收時，應追徵其價額者，必限於沒收物為金錢以外之物而無法沒收時，始應
    追徵其價額，如沒收物為金錢而無法沒收時則應以其財產抵償之，不發生追徵其
    價額之問題，原判決主文諭知被告販賣毒品所得新台幣五千元沒收，如全部或一
    部不能沒收時，追徵其價額或以其財產抵償之，自屬不當；再扣案之所謂「磅秤
    」，實際上並非通常所稱之磅秤，而係被告甲○○以塑膠吸管自製之毒品簡易分
    量器，為本院當庭勘驗在卷，原判決宣告以「磅秤」沒收，亦有不洽。被告甲○○、丁○○上訴意旨仍執陳詞否認其有販賣毒品之犯行，雖不足採，但原判決既
    有上開可議之處，無可維持，應由本院將原判決撤銷改判。爰審酌被告甲○○、
    丁○○所犯販賣毒品之次數、數量，犯罪動機、目的、手段、所生危害及犯罪後
    之態度等一切情狀，各量處如主文第二項、第三項所示之刑，並被告甲○○依刑
    法第三十七條第二項之規定，宣告褫奪公權五年，以昭炯戒。扣案之海洛因四小
    包（驗餘淨重三、二一公克）係違禁物，依毒品危害防制條例第十八條第一項前
    段沒收銷燬之。另扣案之自製簡易分量器一支、藥勺一支為被告甲○○所供犯販
    賣毒品所用之物，並依毒品危害防制例第十九條第一項規定沒收。又被告甲○○
    五次販賣海洛因所得現金五千元，為其犯罪所得之財物，雖未扣案，然不能證明
    業已費失，併依毒品危害防治條例第十九條第一項之規定宣告沒收，如全部或一
    部不能沒收時，以其財產抵償之。至扣案之行動電話一支（號碼0000000000），
    係被告甲○○與其家人日常生活通訊之用，並非直接專供犯罪所物，及扣案之一
    元硬幣六枚（扣押物品清單上誤載為磅錘六個）、膠帶二條，不能證明係供販賣
    毒品之用，不予沒收，附此敘明。
據上論結，應依刑事訴訟法第三百六十九條第一項前段、第三百六十四條、第二百九
十九條第一項前段，毒品危害防制條例第四條第一項、第五項、第十七條、第十八條
第一項前段、第十九條第一項，刑法第十一條前段、第五十六條、第二十六條前段、
第二十八條、第四十七條、第五十九條、第三十七條第二項，判決如主文。
本案經檢察官李傳來到庭執行職務。
中    華    民    國      八十九      年      一      月      二十七    日
                                  臺灣高等法院臺南分院刑事第三庭
                                      審判長法官  黃    聰    明
                                            法官  林    勝    木
                                            法官  黃    三    哲
右正本證明與原本無異。
如不服本判決，應於判決送達後十日內向本院提出上訴狀，其未敘述理由者並應於提
出上訴狀後十日內向本院補提理由書（應附繕本)。
                                      法院書記官  陳    淑    貞
中    華    民    國      八十九      年      一      月      二十八    日
附錄本案論罪科刑法條全文：
毐品危害防制條例第四條第一項、第五項
製造、運輸、販賣第一級毒品者，處死刑或無期徒刑，處無期徒刑者，得併科新台幣
一千萬元以下罰金。
前四項之未遂犯罰之。


司法院資訊處製作；財團法人民間司法改革基金會備份。
